臺灣新北地方法院民事裁定
111年度消債清字第31號
聲  請  人
即 債務 人  張育榮  

代  理  人  周嘉鈴律師（法扶律師）
上列當事人因消費者債務清理條例聲請清算事件，本院裁定如下
：
    主  文
債務人張育榮自中華民國111年7月11日下午4時起開始清算程序
。
本件命司法事務官進行清算程序。
    理  由
一、按債務人不能清償債務或有不能清償之虞者，得依本條例所
    定更生或清算程序，清理其債務，消費者債務清理條例（下
    稱消債條例）第3條定有明文。又按消債條例第83條第1項、
    第16條第1項法院開始清算程序之裁定，應載明其年、月、
    日、時，並即時發生效力；法院裁定開始清算程序後，得命
    司法事務官進行清算程序，必要時，得選任律師、會計師或
    其他適當之自然人或法人1人為監督人或管理人。
二、聲請意旨略以：聲請人現從事計程車司機，每月薪資新臺幣
    （下同）20,000元，其名下除汽車1輛、存款1,374元外無任
    何財產，每月收入扣除個人基本生活費後，無法清償債務。
    又債務人無擔保或無優先權之債務總額為710,485元，未逾1
    ,200萬元，且於消債條例施行後，曾依消債條例第151條第1
    項向本院聲請前置調解，惟調解期日實際最大債權金融機構
    聯邦商業銀行股份有限公司（下稱聯邦銀行）認聲請人收支
    狀況無法負擔還款方案而未出席調解期日致調解不成立，復
    未經法院裁定開始更生清算程序或許可和解或宣告破產，爰
    向本院聲請清算等語。
三、經查：
㈠、關於前置協商之要件：聲請人於民國108年11月20日向本院聲
    請消費者債務清理之調解，最大債權銀行聯邦銀行認聲請人
    收支狀況無法負擔還款方案而未出席調解期日致調解不成立
    ，嗣於同日以言詞聲請更生，本院因收入扣除必要費用之餘
    額11,440元（計算式：21,025－9,585），客觀上並無不能清
    償債務或有不能清償債務之虞之情形，經本院以109年度消
    債更字第79號裁定駁回確定等情，有財團法人金融聯合徵信
    中心查詢當事人綜合信用報告回覆書、聯邦銀行108年12月1
    3日民事陳報狀、本院109年1月8日調解不成立證明書、本院
    109年度消債更字第79號駁回裁定【見司消債調卷第15至17
    、49、53至54頁、本院111年度消債更字第42號卷（下稱消
    債更42號卷）第29、31至36頁、本院109年度消債更字第79
    號（下稱消債更79號卷）卷第95至99頁】在卷可稽，並經本
    院職權調取本院108年度司消債調卷第976號、109年度消債
    更字第79號、111年度消債更字第42號卷宗核閱屬實，堪可
    採認。
㈡、關於債務總額：聲請人陳報其無擔保或無優先權債務總額為7
    10,485元，僅有3家非金融機構部分，核與聯徵中心當事人
    綜合信用報告、聯邦銀行、金陽信資產管理股份有限公司、
    中華電信股份有限公司臺灣南區電信分公司、和潤企業股份
    有限公司陳報狀、全行代理收款申請書（戶名：和潤企業股
    份有限公司）記載（見司消債調卷第15至17、29至48、50頁
    、消債更42號卷第31至35、23頁）大致相符，諒無故為虛偽
    陳述之必要，本院認應以該金額即710,485元為其債務總額
    。
㈢、關於聲請人之財產及收入：聲請人主張名下除汽車1輛、存款
    1,374元外無任何財產等語，經核聲請人基隆新民郵局郵政
    存簿儲金簿封面暨內頁、全國財產稅總歸戶財產查詢清單、
    法務部保險犯罪防治通報資訊連結作業系統之高額壽險資訊
    連結作業查詢結果、臺灣集中保管結算所之集保戶往來參加
    人明細資料表（含帳號）、保管帳戶客戶餘額表、客戶存券
    異動明細表、投資人於各專戶無資料明細表、投資人於清算
    交割銀行未開戶明細表、中華民國人壽保險商業同業公會保
    險業通報作業資訊系統資料查詢結果回覆書、結果表、中華
    郵政股份有限公司109年6月17日通知函、臺灣中小企業銀行
    國內作業中心109年6月16日書函、存款餘額證明書、營業小
    客車行車執照、二手車網站截圖、臺灣中小企業銀行新莊分
    行活期儲蓄存款存摺內頁（見司消債調卷第5頁至反面、第1
    8頁、消債更79號卷第41至42、51至52、55至63、79、81至8
    7頁、消債更42號卷第37、63至64、77至81、85、87頁、本
    院卷第49至51、53至63頁）可證，除應增列保險契約3份、
    存款更正金額為1,504元（計算式：1,072＋432）外，其餘堪
    信聲請人此部分之主張為真；聲請人之收入部分，依聲請人
    財政部北區國稅局106、107、108、109年度綜合所得稅各類
    所得資料清單（見司消債調卷第19至20頁、消債更42號卷第
    39至41頁），其4年間給付總額為13,800元（計算式：10,80
    0＋0＋1,500＋1,500），惟上開資料僅係作為報稅之用，依其
    陳報罹患腦出血併左側肢體障礙，需持續接受藥物及復健治
    療，現從事計程車司機，每月薪資20,000元，於109年1月15
    日迄今僅領取紓困補助60,000元，未領取其他補助，有長庚
    醫療財團法人基隆長庚紀念醫院106年3月2日診斷證明書、
    臺北市計程車駕駛人職業登記證、臺北市汽車駕駛員職業工
    會會員繳（退）費收據、前置調解聲請人收入切結書、重度
    身心障礙證明（見司消債調卷第7至11頁、消債更79號卷第5
    3、83頁）為證，除應增更正109年4月至110年8月領取紓困
    補助金額為70,000元，有交通部公路總局臺北市區監理所11
    1年2月24日北市監駕字第1110028830號函覆內容（見本院卷
    第39頁）附卷可參外，並衡酌聲請人於108年2月25日投保臺
    北市汽車駕駛員職業工會，投保薪資為24,000元迄今，有聲
    請人勞工保險被保險人投保資料表及明細、本院依職權調閱
    勞保局電子閘門網路資料查詢表（見司消債調卷第21頁至反
    面、消債更79號卷第29至37頁、消債更42號卷第43至44頁）
    在卷可按，足見聲請人應係因疫情因素一時收入減縮，仍應
    以其投保薪資24,000元作為計算聲請人目前償債能力之參考
    。復計入前揭領取紓困補助之金額，故本院暫以26,917元【
    計算式：（24,000×24＋70,000）÷24＝26,917，元以下四捨五
    入】列計其每月收入。
㈣、聲請人陳稱其每月個人必要生活費用為18,720元（包含但不
    限於膳食費6,000元、勞健保費2,005元、醫療費100元、電
    話費1,480元、汽車保養費2,500元、加油費1,776元），僅
    提出遠傳電信費繳款通知、臺北市汽車駕駛員職業工會會員
    繳（退）費收據、靠行管理費、加油發票、保養費收據、水
    費通知單（見司消債調卷第6、10頁、消債更79號卷第92至9
    4頁、消債更42號卷第45至46頁）為憑，未提出完整單據，
    惟按債務人生活所必需，以最近一年衛生福利部或直轄市政
    府所公告當地區每人每月最低生活費1.2倍計算其數額並應
    斟酌債務人之其他財產；受扶養者之必要生活費用，準用第
    一項規定計算基準數額，並依債務人依法應負擔扶養義務之
    比例認定之；債務人聲請更生或清算時所提財產及收入狀況
    說明書，其表明每月必要支出之數額，與本條例第64條之2
    第1項、第2項規定之認定標準相符者，毋庸記載原因、種類
    及提出證明文件，消債條例第64條之2第1、2項及消債條例
    施行細則第21條之1第3項分別定有明文。查本件聲請人主張
    每月個人必要生活費用為18,720元，核與消債條例第64條之
    2所定依新北市政府公告111年每人每月最低生活費15,800元
    之1.2倍即18,960元大致相符，應屬合理可採。準此，聲請
    人之每月必要支出合計為18,720元。
㈤、結算：聲請人以上開收入扣除必要支出後，每月有餘額8,197
    元（計算式：26,917－18,720）可供清償債務。聲請人現年4
    7歲（64年3月出生），距勞工強制退休年齡（65歲）尚約18
    年（216月），若以每月以上開餘額8,197元之8成清償債務
    ，約償還9.08年（109期），即可償還前揭所負欠之債務總
    額710,485元（計算式：8,197元×0.8×109月＞710,485），惟
    考量聲請人罹患腦出血併左側肢體障礙，需持續接受藥物及
    復健治療，有前揭長庚醫療財團法人基隆長庚紀念醫院106
    年3月2日診斷證明書、重度身心障礙證明附卷可稽，就其工
    作類型觀之，未來清償能力將因年紀及健康等因素略減，顯
    然無法持續清償還款9.08年。縱計入聲請人名下雖有汽車1
    輛、保險契約3份、存款1,504元之價值，仍足認債務人確有
    不能清償債務之情事。是本院審酌聲請人目前之收支狀況，
    顯無法清償聲請人前揭所負欠之債務總額，且考量該積欠債
    務之利息或違約金仍在增加中等情況，堪認聲請人客觀上對
    已屆清償期之債務有持續不能清償或難以清償之虞，而有藉
    助清算制度調整其與債權人間之權利義務關係而重建其經濟
    生活之必要，自應許聲請人得藉由清算程序清理債務。
四、綜上所述，本件聲請人為一般消費者，未從事營業活動，並
    有無法清償債務之虞情事，且未經法院裁定開始更生程序或
    許可和解或或宣告破產，復查無聲請人有消債條例第6條第3
    項、第8條或第82條第2項所定駁回清算聲請之事由存在，從
    而本件聲請清算，即屬有據。另依聲請人名下有汽車1輛、
    保險契約3份、存款1,504元，堪認聲請人並非毫無任何具清
    算價值之財產可供清算，參酌本件清算程序之規模，本院認
    本件尚有進行清算之實益，故不依消債條例第85條之規定同
    時終止清算程序，附此敘明。
五、爰依首揭規定，裁定如主文。又法院終止清算程序後，聲請
    人之債務並非當然免除，仍應由法院斟酌消債條例有關免責
    之規定，例如第133條、第134條、第135條等，依職權認定
    是否裁定免責，故法院終止清算程序後，聲請人雖有免責之
    機會，惟其財產不敷清償清算程序之費用如係因上述條例所
    定不可免責之事由所致，法院即非當然為免責之裁定，聲請
    人就其所負債務仍應負清償之責，附此敘明。
中　　華　　民　　國　　111 　年　　7 　　月　　11　　日
                民事第三庭  法　官　饒金鳳
以上正本係照原本作成。
本裁定不得抗告。
本裁定已於民國111年7月11日下午4時公告。　
中　　華　　民　　國　　111 　年　　7 　　月　　11　　日
                            書記官　廖美紅